【裁判字號】    90,訴易,88
【裁判日期】    901121
【裁判案由】    損害賠償
【裁判全文】
臺灣高等法院高雄分院民事判決  九十年度訴易字第八八號
      原      告      甲○○
      被      告      丙○○
                      乙○○
右當事人間請求損害賠償刑事附帶民事訴訟事件，經刑事庭移送，本院判決如左：
      主      文
被告應連帶給付原告新台幣伍萬元，及自民國九十年八月一日起，至清償日止，按週
年利率百分之五計算之利息。
原告其餘之訴駁回。
訴訟費用由被告連帶負擔。
      事實及理由
一、原告起訴主張：被告二人夥同訴外人李健財、康雅倫於民國八十九年九月廿三日
    上午一時許，駕駛小客車、小貨車各一部，在屏東縣內埔鄉○○段一百六十二號
    原告住處旁，竊取原告所有之迷你馬一匹，經原告發現追趕，該匹迷你馬乃自李
    健財所駕小貨車上摔落，腿骨骨折，且致該馬驚恐不安，無法出售及利用，伊因
    而受有損害，爰依侵權行為法則，請求被告連帶賠償新台幣（下同）七十萬元，
    及本此而生之法定遲延利息。
二、被告則以：伊等係誤以該迷你馬係遺失物，故而取之，並非竊盜；況兩造就此損
    害已和原告達成和解，給付十萬元，原告不得再行請求等語，資為抗辯。
三、被告對於原告主張渠等將原告所有之該迷你馬抬上貨車載走，中途該馬摔掉地面
    致骨折等情並不爭執。惟辯稱係誤為遺失物云云。經查，台灣馬匹數量非鉅，未
    聞有棄養之情，該馬即在原告住家及馬舍附近，客觀上仍在原告管領範圍之內，
    被告將之搬上車載走，已將該馬置於實力支配之下，自屬竊取原告之動產。該馬
    匹於被告竊盜得手搬運途中摔下，致原告之財產馬匹受損害，自係因犯罪而受之
    損害。
四、被告以渠等已與原告成立和解，給付十萬元，而抗告原告不得再行請求云云。原
    告則否認之，稱：伊僅與李健財、康雅倫二人和解。經查，原告固曾於八十九年
    九月廿五日就該馬匹被竊受傷乙事，與加害人成立調解，惟其調解之兩造乃原告
    與李健財、唐雅倫二人，被告並不與焉，有兩造不爭之屏東縣瑪家鄉調解委員會
    ０九民調字第三號調解書可稽（對於偵查卷）。雖李健財係被告丙○○之兄、乙
    ○○之叔，惟該調解書既無李健財等二人有受任代理被告之記載，自不能因渠等
    間有親屬關係，遂認係該調解事件之當事人。證人即當時寫和解書之賴文明稱：
    「林議員說已談好，叫我去寫一寫和解書」、「是全部還是部分，我不清楚」、
    證人即屏東縣議會議員林玉如證陳：「（丙○○、乙○○）沒有（委託我）」、
    「（當時提到十萬元是四個人全部賠償的價格﹖）我忘記了」（本院刑庭九十年
    七月廿七日、八月六日筆錄），均不足證明原告先前所成立之調解，有包括被告
    在內，是被告執上情抗辯，核不足採。
五、矧馬匹乃擅長奔跑、行走為其等色，亦為養馬之人所注重，若腿部受傷，則失其
    價。值原告主張該馬匹腿受傷，而喪失其效用，為被告所不爭執，是原告所受損
    害乃該匹馬之價值。該馬之市價為十五萬元，乃原告於事發初次應警訊時所自承
    （1.18.筆錄），此價格為被告所不爭。原告當時尚無利害之考量，所陳價值應
    屬真實。是原告於本院復主張該馬有廿五萬元價值，為不足採，應以十五萬元計
    算。按數人共同不法侵害他人之權利者，連帶負損害賠償責任。又債權人向連帶
    債務人中之一人免除債務而無消滅全部債務之意思表示者，除該債務人應分擔之
    部分外，他債務仍不免其責任，民法第一百八十五條第一項、第二百七十六條第
    一項分別定有明文，本件與被告為共同侵權之訴外人李健財、唐雅倫允賠並給付
    予原告之金額十萬元，已高於依法應分攤額（七萬五千元），是並無差額已免除
    而消滅之情形。惟該二名連帶債務人既已清償十萬元，是該物損十五萬元其中之
    十萬元債務即為消滅，依民法第二百七十四條規定，被告亦同免其責，則被告應
    僅就未償之五萬元負連帶給付給付責任。
六、另原告主張其因本件竊盜事件，伊因恐再發生事故，故而裝設保全系統，花費卅
    萬元，以及伊小孩因此驚恐不已，小孩受有精神上損害廿萬元，請求被告賠償云
    云。查原告自行設置保全系統所為花費，與被告之行為間，並無相當因果關係，
    即並非因原告竊取馬匹所致之損害，原告請求賠償，自非有據。至於原告子女姑
    勿論是否受有精神上損害，要屬其子女始得為請求之主體，原告以其子女精神受
    有損害為由，以己為原告請求被告賠償損害，自非適格之當事人，請求不應准許
    。
七、從而原告本於侵權行為法則，請求被告連帶賠償七十七萬元及利息，在五萬元及
    自起訴狀繕本送達翌日即九十年八月一日起，至清償日止，按週年利率百分之五
    計算法定遲延利息範圍內，洵屬正當，應予准許，逾此部分之請求，為無理由，
    應予駁回。又本件於本院判決後即為確定，無假執行之問題，是而被告陳明願供
    擔保，聲請為免假執行之宣告，於法不合，併此明。
八、據上論結，原告之訴為一部有理由，一部為無理由，依民事訴訟法第七十九條但
    書、第八十五條第二項，判決如主文。
中      華      民      國    九十      年     十一     月    二十一    日
                                      臺灣高等法院高雄分院民事第四庭
~B1審判長法官  許明進
~B2法      官  李炫德
~B3法      官  謝肅珍
右為正本係照原本作成。
不得上訴。
中      華      民      國    九十      年     十一     月    二十三    日
~B法院書記官  林淑敏
                                                                    Ａ


司法院資訊處製作；財團法人民間司法改革基金會備份。
